【裁判字號】    89,上易,4333
【裁判日期】    891228
【裁判案由】    竊盜
【裁判全文】
台灣高等法院刑事判決                  八十九年度上易字第四三三三號
    上  訴  人  臺灣臺北地方法院檢察署檢察官
    被      告  乙○○
右上訴人因被告竊盜案件，不服台灣台北地方法院八十九年度易字第一七○一號，中
華民國八十九年十月十二日第一審判決（起訴案號：台灣台北地方法院檢察署八十九
年度偵字第一三一二六號）提起上訴，本院判決如左：
    主  文
上訴駁回
    理  由
一、公訴意旨如附件檢察官聲請簡易判決處刑書之所載。
二、公訴人認被告犯有竊盜罪，無非以被告於警訊及檢察官偵查中供承不諱，核與被
    害人甲○○指訴之情節相符，且有贓物保管收據可資佐證為據。
三、原審為被告無罪之判決係以：犯罪事實應依證據認定之，無證據不得推定其犯罪
    事實。又不能證明被告犯罪者，應諭知無罪之判決，刑事訴訟法第一百五十四條
    、第三百零一條第一項分別定有明文。又事實之認定，應憑證據，如未能發現相
    當證據，或證據不足以證明，自不能以推測或擬制之方法，為裁判基礎，最高法
    院五十二年台上字第一三○○號著有判例可資參照。此外，竊盜罪之客體，須他
    人之動產尚在他人之持有中，所謂持有，須有支配其物之意思及事實上支配其物
    ，若該物已脫離本人之持有狀態，則應成立侵占遺失物罪。被告乙○○堅決否認
    右揭犯行，辯稱：伊並未竊取甲○○之皮包，而係見上開皮包遺失在座位上，座
    位旁邊沒人，因一時貪念而予以侵占入己云云。經查：被告於警訊中供稱：「我
    承認拿取甲○○放置椅子上之物無訛」、「我於八十九年六月二十九日約二十三
    時五十分巡邏至北市麒麟飯店一樓客廳導遊休息座位時，發現有一個紅色皮包放
    在椅子上，且座位上沒有人，一時起貪念才將其拿走據為己有」（見八十九年度
    偵字第一三一二六號卷第五頁背面），於偵查中供稱：「我沒有承認，是他把皮
    包放在守衛的地方，忘記拿，我就把皮包拿到地下室，把錢和皮包分開，打算要
    拿錢，後來那女的就報警，警察來後，我說皮包在地下樓餐廳‧‧‧」，顯然被
    告是承認侵占甲○○皮包之行為，並未承認竊盜之犯行。證人甲○○於警訊中證
    稱：「伊於二十九日晚上二十三時在北市○○路一○三號麒麟飯店和朋友聊天，
    離開時放置在椅子上之皮包忘記拿，等到上樓時發現皮包沒拿就下樓至座位尋找
    ，發現皮包不見了就立即請櫃檯人員幫忙報案」等語（見上開偵查卷第七頁背面
    ），坦承上開皮包是上樓時忘記拿而遺失在該處，是以上開皮包於甲○○上樓時
    即已脫離甲○○之監督權範圍而成為遺失物，被告辯稱拿取皮包時所有權人並未
    在場等語應堪採信。原審因認客觀上皮包既已脫離甲○○之占有而成為遺失物，
    主觀上被告又以侵占遺失物之意思將皮包移入自己的支配力之內，自與竊盜罪之
    構成要件有間，此外，復查無其他積極證據足認被告有何竊盜犯行，因而為被告
    無罪之諭知，於法並無不合。
四、檢察官上訴意旨仍執前詞指摘原判決不當，係以被害人將皮包放在大廳椅子上，
    雖上樓時一時忘記拿取，然因在飯店內部，仍在被害人之實力支配中，並非離被
    害人所持有，仍應成立竊盜罪云云，然飯店房間為房客所租，其管領範圍應僅及
    於該房間內，大廳為公眾出入之場所，非各個房客單獨所能管領，且被害人既稱
    忘記拿取，遺留皮包在大廳，並非刻意留下且請人看管，則該皮包已難謂仍在被
    害人管領中，檢察官上訴理由，尚難採取，上訴為無理由，應予駁回。
據上論斷，應依刑事訴訟法第三百六十八條，判決如主文。
本案經檢察官沈明倫到庭執行職務。
中    華    民    國  八十九    年      十二        月        二十八    日
                              台灣高等法院刑事第九庭
                                  審判長法  官  李  文  成
                                        法  官  官  有  明
                                        法  官  周  盈  文
右正本證明與原本無異。
不得上訴。
                                        書記官  吳  素  雲
中    華    民    國    九十    年      一          月          二      日


司法院資訊處製作；財團法人民間司法改革基金會備份。
